臺灣嘉義地方法院民事裁定
110年度抗字第13號
抗  告  人  李瑋農  


代  理  人  王銘柏律師
            張家榛律師
相  對  人  劉震宇  

上列當事人間聲請本票裁定事件，抗告人對於中華民國110年3月
5日本院嘉義簡易庭110年度司票字第299號裁定提起抗告，本院
合議庭裁定如下：
    主  文
抗告駁回。
抗告程序費用新臺幣1,000 元由抗告人負擔。
    理  由
一、抗告意旨略以：
  ㈠相對人自附表所示本票（下稱系爭本票）到期後均未提示抗
    告人，逕自聲請本票裁定，顯非適法：
　  ⒈抗告人現居住在新北市○○區○○里○○○街00號5樓，無失蹤、
      逃避或其他無從對抗告人為付款提示之原因。依據票據法
      第124條準用69條第1項之規定，本件相對人應於系爭本票
      到期日或其後二日内，出具票據原本向抗告人為付款提示
      ，乃對發票人行使本票追索權之前提要件，而此處之提示
      ，係指執票人現實出示票據以請求本票發票人付款之行為
      。本票執票人如未釋明已依前揭方式提示而得合法行使追
      索權，自不得依同法第123條規定聲請法院就本票裁定准
      許強制執行。
　  ⒉本件抗告人從未見過相對人，且聲請狀記載提示日是110年
      1月5日，然抗告人因為疫情關係都是在台北市及新北市奔
      波，從未到過嘉義市，相對人自無可能於110年1月5日在
      嘉義市現實提示系爭本票與抗告人以請求付款，且抗告人
      未曾接獲相對人以任何形式諸如電話、口頭告知等，催促
      抗告人給付票款，是相對人並未現實提出本票請求付款，
      故抗告人付款提示於法不合，自不得對抗告人行使追索權
      。
　  ⒊另外，抗告人雖然有簽發系爭本票交予第三人，以擔保日
      後能如期清償向他人的借款。而相對人提出的系爭本票記
      載之發票日係110年1月5日，且相對人主張其在110年1月5
      日提示系爭本票，意即抗告人簽發系爭本票後，當日相對
      人就提示系爭本票請求給付票款，顯然與抗告人簽發系爭
      本票用於擔保未來如期履行債務之票據性質有違，此情顯
      不合常理，益徵相對人並未現實提示系爭本票予抗告人。
　㈡本件相對人主張付款地是約定在嘉義市，且系爭本票上付款
    地也是記載嘉義市云云。然抗告人從未簽發付款地係嘉義市
    的票據，且該「嘉義市」的字跡顯與抗告人筆跡迥異，且抗
    告人在110年未曾到過嘉義市，也未見過相對人，業如前述
    ，是系爭本票顯有遭相對人變造之虞。
　㈢況系爭本票債務抗告人已經全數清償完畢，爰依法提起抗告
    ，請求廢棄原裁定。
二、按執票人向本票發票人行使追索權時，得聲請法院裁定後強
    制執行，票據法第123條定有明文。本票既載明免除作成拒
    絕證書，則執票人聲請裁定准予強制執行時，自毋庸提出已
    為付款提示之證據，票據債務人若抗辯執票人未經提示付款
    ，依票據法第124條準用同法第95條但書規定，應由發票人
    負舉證之責（最高法院84年度台抗字第22號裁定、72年度台
    上字第598號判決意旨參照）。再者，本票執票人依上開規
    定向發票人行使追索權，聲請法院裁定准予強制執行，係屬
    非訟事件，對於此項聲請所為裁定，僅依非訟事件程序，就
    本票形式上之要件是否具備予以審查為已足，並無確定實體
    上法律關係存否之效力，如發票人就票據債務之存否或數額
    有爭執時，應由發票人提起確認之訴，以資解決（最高法院
    56年台抗字第714號、57年台抗字第76號判例意旨參照）；
    縱發票人主張本票係偽造或變造者，法院仍應准許強制執行
    之裁定，發票人則應依非訟事件法第195條之規定提起確認
    之訴。
三、經查：
　㈠本件相對人主張其執有抗告人簽發系爭本票1紙，並免除作成
    拒絕證書，嗣屆期提示未獲付款等情，已據提出本票正本1
    紙為證，原審審查本票發票人欄上有抗告人之簽名、指印等
    形式上要件具備後裁定予以准許，即無不合。
　㈡抗告人主張相對人並未向抗告人為本票之提示等語，然系爭
    本票既載明免除作成拒絕證書，且抗告人為本票發票人，依
    前開說明，相對人聲請裁定准予強制執行時，自無庸提出已
    為付款提示之證據，抗告人主張相對人未為本票提示之事實
    ，應負舉證責任。抗告人雖提出其所有車輛車牌號碼000-00
    00行車執照、交通部高速公路委託遠通電收股份有限公司通
    行交易明細作為證據，但是前開證據最多僅能證明前開車輛
    在110年1月5日在某時曾通行高速公路路段，不能證明駕駛
    該車者為抗告人，且該車該日9時28分至19時35分間並未有
    通行高速公路交易，是尚難據此遽認相對人未為付款提示，
    抗告人亦未提出其他證據證明相對人未為本票提示之事實，
    故抗告人主張相對人未向抗告人提示等語並不足採。
　㈢抗告人又主張系爭本票是用來擔保未來能如期向他人還  款
    ，不可能簽發本票的同時，亦同步清償系爭本票擔保的債務
    ，系爭本票與本票性質有違；且系爭本票有變造之虞；系爭
    本票債務已全數清償等情。惟票據法並未規定或禁止執票人
    於收受票據之同日向發票人提示，姑不論抗告人上開所述是
    否為真，此屬其與相對人間實體上法律關係之爭執事項，依
    前揭法律規定及最高法院判例意旨所示，應由抗告人另行提
    起訴訟解決，並非本件非訟程序所得審究。
　㈣綜上所述，抗告人以前開事由提起抗告，指摘原裁定不當，
    請求廢棄，為無理由，應予駁回。
四、復按非訟事件依法應由關係人負擔費用者，法院裁定命關係
    人負擔時，應一併確定其數額；非訟事件程序費用之負擔，
    有相對人者，準用民事訴訟法有關訴訟費用之規定，非訟事
    件法第24條第1項、第21條第2項分別定有明文。再按非訟事
    件程序之負擔，有相對人者，應引用非訟事件法第第21條第
    2項，以為準用民事訴訟法有關訴訟費用規定之依據，自可
    直接引用民事訴訟法第78條，無須再引用同法第95條（司法
    院72年1月23日72廳民三字第0030號函、88年1月25日88院台
    廳民一字第770號函亦均同此見解）。查本件抗告程序費用
    額為新臺幣（下同）1千元，有本院自行收納款項統一收據
    在卷可證，爰依法確定本件抗告程序費用額為1千元，應由
    抗告人負擔。
五、據上論結，本件抗告為無理由，依非訟事件法第46條、第21
    條第2項、第24條第1項，民事訴訟法第495條之1第1項、第4
    49條第1項、第78條，裁定如主文。
中　　華　　民　　國　 110　　年　　7 　　月　　22 　 日
                  民事第三庭  審判長法  官  洪挺梧 
　　　　　　　　　                  法  官  黃茂宏
                                    法  官  林芮伶
以上正本係照原本作成。
如不服本裁定，於收受本裁定正本送達後10日內，僅得以適用法
規顯有錯誤為理由並委任律師為訴訟代理人，向本院提出再抗告
狀（須按對造人數提出繕本），並繳納再抗告裁判費新臺幣1,00
0元。
中　　華　　民　　國　　110 　年　　7 　　月　　22　　日
　　　　　　　　　　　　　　　　　　書記官  柯凱騰 

 本票附表：至清償日止利息按週年利率6%計算       編號  發 票 日 票面金 額 （新臺幣） 到期日 利息起算日 票據號碼 備  考 001 110年1月5日 300,000 元 未記載 110年1月15日 CH402781